臺灣新竹地方法院民事簡易判決  
110年度竹簡字第352號
原      告  黃啟豪  
訴訟代理人  吳國源律師
被      告  黃玲瑩  

上列當事人間損害賠償事件，本院於民國111年10月25日辯論終
結，判決如下：
    主      文
被告應給付原告新臺幣貳拾伍萬伍仟零肆拾貳元，及自民國一一
○年八月十一日起至清償日止，按週年利率百分之五計算之利息
。
原告其餘之訴駁回。
訴訟費用（除減縮部分）百分之三十三由被告負擔，餘由原告負
擔。
本判決原告勝訴部分得假執行。
    事實及理由
壹、程序方面：
    按訴狀送達後，原告不得將原訴變更或追加他訴，但減縮應
    受判決事項之聲明者，不在此限，民事訴訟法第255條第1項
    第3款定有明文。查本件原告起訴聲明為：被告應賠償原告
    新臺幣（下同）821,956元，及自起訴狀繕本送達翌日起至
    清償日止，按週年利率百分之5計算之利息。嗣於言詞辯論
    程序中減縮聲明為：被告應給付原告764,616元，利息同前
    ，有起訴狀、起訴狀續二狀在卷可憑，經核與上開規定相符
    ，自應准許。
貳、實體方面：
一、原告起訴主張：
（一）被告於民國108年10月31日凌晨1時27分許，駕駛車牌號 
      碼：0000-00自用小客車（下稱被告車輛），沿新竹市東
      區公道五路由東往西方向行駛，行經新竹市東區公道五路
       欲進入南下交流道時，疏未注意禮讓直行車先行又未注 
      意車前狀況，以隨時採取必要之安全措施，而貿然左轉 
      ，適原告騎乘車牌號碼：000-0000普通重型機車（下稱系
      爭機車），亦沿新竹市東區公道五路由西往東方向直行通
      過 上開南下交流道路口，兩車因而發生碰撞，致原告人
      車倒地，受有左側橈骨及尺骨骨折傷害及機車毀損。
（二）嗣原告向臺灣新竹地方檢察署（下稱新竹地檢署）對被告
      提出刑事過失傷害 告訴，惟原告對於當時號誌為圓形燈
      號之陳述與新竹市 政府函覆為箭頭綠燈不同，且因該區
      攝影機故障、及原 告機車之機車攝影機故障，故竹苗區
      車輛行車事故鑑定會以109年5月4日竹監鑑字第109006304
      8號函無錄影而無法鑑定函覆該署，經該署以罪證有疑利
      於被告之刑事訴訟原則，為被告不起訴處分，原告不服雖
       提出刑事聲請再議狀，但卻遭駁回。
（三）惟查，系爭機車乃直線『行駛中』而遭被告車輛所撞擊 ，
      換言之，原告並非『停』在交通號誌前。且依現場照 片拍
      攝，燈號即便是箭頭路燈，但晚間遠端查看，乃朦朧之路
      燈號誌，更何況原告人車倒地對當時之細節記憶難謂無所
      疏漏。退步而言，估不論燈號如何？被告是否慢慢煞車？
      被告所採取之必要安全措施乃被告將渠汽車堵在機車道上
      ，依此而言，豈能仍認被告有注意車前狀況，並隨時採取
      必要之安全措施？且無論燈號為何，被告既已在左 轉前
      以發現原告機車，被告仍應遵守『汽車…不得…車道中暫停』
      、『應注意車前狀況…並隨時採取必要之安全措施|』、『轉
      彎車應讓直行車先行』、及『支線道車不讓幹線道車先行』
      等規則，意即，被告即便有注意車前狀況，然其結果乃將
      汽車停在機車道上堵住，豈可認定已採取必要之安全措施
      ？
（四）被告乃開車，對於轉彎時應更具有更大之注意義務及能見
      度，況其被告自承已於轉彎時看見原告之機車在70-80公
      尺前，故即便燈號為何發生各執一詞，然被告最終將汽車
      『停』在機車道，並『堵住』機車專用道，致使機車完全無法
      通行！自難認已符道路交通安全規則第94條第2、3項、第
      102條第1項第7款、道路交通管理處罰條例第45條第1項第
      9款、第48條第1項第6款等規定，進而認被告無過失可言
      。
（五）原告依民法第184條、第191條之2、第193條、第195條規
      定，請求被告應負侵權行為之損害賠償責任。茲就原告請
      求賠償之項目及金額，分述如下：
    ⒈醫藥費用：
　　  ⑴台安醫院：136,031元。
　　  ⑵新竹馬偕醫院：800元。
　　⒉車馬費支出（救護車轉院）：6,240元
　　⒊疤痕照護美容費用：1,980元
　　⒋復健護具費用：1,215元
　　⒌修車費用：52,390元
　　⒍薪資損失：23,300元
　　⒎精神慰撫金：600,000元　　　　　　　　　　
　　⒏綜上合計為821,956元，扣除原告已領取財團法人汽車通事
      故特別補償基金之補償款57,340元，原告得向被告請求之
      金額為764,616元。
（六）並於本院聲明：被告應賠償原告764,616元，及自起訴狀
      繕本送達翌日起至清償日止，按週年利率百分之5計算之
      利息。
二、被告則以：
（一）我認為我沒有過失，我有注意到道路情形，我有盡到注意
      義務，事發前5秒我就有看到對方急速行駛過來，我停車
      後2秒原告才撞到我，我認為已經盡到注意義務。
（二）對於醫療單據之形式上真正不爭執，但是否與本案相關請 法院審酌，對於原告醫院收據項目即原證1編號8至10、12至15、17、20、23、25、27至28，編號29車資、32急診費用有意見。對於救護車收費單據形式上真正不爭執，但認為沒有支出的必要，當時是送到馬偕醫院，是原告自行決定要轉院的，這部分不應由我負擔。對於醫療器材費用形式上不爭執，對於馬偕醫院費用無意見。對於車輛維修費用認為金額過高，我的車輛也只有維修3萬多元，而且紀錄單並非事發當時的日期，而是隔年的時間。關於請求工作損失，同意以最低工資計算，但原告沒有上班，怎麼會有工作損失，而且原告當時是學生。對於原告主張精神慰撫金，認為請求金額過高，有關精神科部分是109年1月20日起因為車禍，因精神與情緒去看精神科，這起車禍發生時，對方也不清楚當時號誌為何？從刑事庭一路走來，他都無法確認當時號誌為何？而且對方說我在行進中撞他，但是是他車速過快，因這起車禍產生之精神上疾病，並不能歸責於我，這部份我有爭執。
（三）並於本院聲明：駁回原告之訴。
三、本院之判斷：
　　原告主張被告於108年10月31日凌晨1時27分許，駕駛被告車
    輛沿新竹市東區公道五路由東往西方向行駛，行經新竹市東
    區公道五路欲進入南下交流道時，適與原告騎乘系爭機車亦
    沿新竹市東區公道五路由西往東方向直行通過上開南下交流
    道路口，兩車因而發生碰撞，致原告人車倒地，受有左側橈
    骨及尺骨骨折傷害及機車之毀損之事實，業經本院調閱109
    年度偵字第1320號偵查眷核閱屬實，有偵查卷附調查筆錄、
    診斷證明書、談話紀錄表、交通事故現場圖、道路交通事故
    調查表（一）、（二）、肇事因素索引表、現場照片在卷可
    憑。是本件本院所應審究者為：（一）原告是否得向被告請
    求賠償？（二）原告得向被告請求賠償金額為何？經查：
（一）關於原告是否得向被告請求賠償部分：
　　⒈按民法第184 條之一般侵權行為雖應由受害人就不法性、
      可責性及因果關係為舉證，然同法第191條之2規定：汽車
      、機車或其他非依軌道行駛之動力車輛，在使用中加損害
      於他人者，駕駛人應賠償因此所生之損害。但於防止損害
      之發生，已盡相當之注意者，不在此限，參酌其立法理由
      為：「…二、近代交通發達，而因動力車輛肇事致損害人
      之身體或財產者，日見增多，各國法律如義大利民法第二
      千零五十四條、西德道路交通法第七條、瑞士公路法第三
      十七條、日本汽車損害賠償保障法第三條等，對汽車肇事
      賠償責任均有特別規定。爰參考他國立法例並斟酌我國國
      情增訂第一項，規定汽車、機車或其他非依軌道行駛之動
      力車輛，在使用中加損害於他人者，駕駛人應賠償因此所
      生之損害。惟如駕駛人於防止損害之發生，已盡相當之注
      意，不在此限，以期緩和駕駛人之責任。…。」，係將主
      觀要件之舉證責任倒置，轉由加害人就其無故意、過失負
      舉證責任。是兩車均為行駛中非依軌道行駛之動力車輛，
      被害人請求損害賠償時，關於其受有損害，係由對方車輛
      於行進中所造成，並兩者間有因果關係，仍應由其負舉證
      責任，僅無須證明對方有故意或過失而已。反之，對方如
      欲免於賠償責任，即應舉證證明自己無故意、過失。
　　⒉兩造於本件車禍發生時均為行駛中非依軌道行駛之動力車
      輛，而原告因本件車禍受有受有左側橈骨及尺骨骨折傷害
      及機車毀損，已如前述。則依前開規定，被告應就於防止
      損害之發生，已盡相當之注意負舉證之責任。
　　⒊兩造於警詢、偵查中皆主張其行向號誌為綠燈，依偵查卷
      附新竹市政府109年3月5日府交管字第1090039055號函（
      建新竹地檢署偵查卷第41頁）所示，本件車禍發生路口全
      日時段為三時相、其綠燈顯示為箭頭，車輛須依箭頭綠燈
      指示方向行駛等語，而本件車禍現場路口未設有監視系統
      及相關行車紀錄可資參酌，參以偵查卷附現場照片及現場
      圖，兩造撞擊後被告所駕駛車輛係停止在原告行駛車道前
      方路口處，另佐以被告於偵查中陳述：伊的右前方有1台
      機車行駛速度過快，因此我減速停止，我停止約3秒鐘原
      告的機車就撞上來，停止的位置即係現場圖上標示A車的
      位置等語，可知於事故發生前，被告即已發現原告所騎乘
      之系爭機車，然被告發現原告所騎乘系爭機車後即在路口
      處停止，對於防止損害之發生有何防止行為，則未見其主
      張並舉證。依前開規定，原告請求被告賠償其損害，即屬
      有據。
（二）關於原告得向被告請求賠償金額為何部分：
　　  按不法侵害他人之身體或健康者，對於被害人因此喪失或
      減少勞動能力或增加生活上之需要時，應負損害賠償責任
      ；不法侵害他人之身體、健康，被害人雖非財產上之損害
      ，亦得請求賠償相當之金額；不法毀損他人之物者，被害
      人得請求賠償其物因毀損所減少之價額，民法第193條、
      第195條第1項、第196條分別定有明文。被告就本件車禍
      事故既有過失，且致原告受有左側橈骨及尺骨骨折傷害及
      機車之毀損，原告請求被告負損害賠償責任，自屬有據，
      茲將原告請求項目及其金額，分述如下：
　　⒈醫藥費用：
　　  原告主張因車禍受傷前往台安醫院、新竹馬偕紀念醫院（
      下稱新竹馬偕醫院）救治，台安醫院支出醫療費用136,03
      1元、新竹馬偕醫院支出800元之事實，固據其提出診斷證
      明書、醫療單據為證。本院相臺安醫院查詢原告因本件車
      禍支出相關費用，經該院回覆總計為134,836元，有該院
      函文即檢送之單據（見本院卷第233-257頁、第325-335頁
      ）可憑。則原告請求費用逾135,636元（計算式如下：134
      ,836＋800＝135,636）部分，即屬無據。
 　 ⒉車馬費支出（救護車轉院）：原告主張因車禍受傷由新竹
      馬偕醫院轉院至臺安醫院救治，支出救護車載送費用6,24
      0元，業據其提出收費證明（見本院卷第61頁），核屬必
      要費用，原告此部分請求，應屬可採。雖被告主張原告自
      行轉院，此費用應由原告自行負擔等語。然原告於本件車
      禍受有傷害，於車禍當日即轉院至台安醫院就醫，乃基於
      醫病關係信賴，並無不當或不宜之處。則原告因轉診而由
      救護車載送所生之費用，核屬相關且必要。被告前開主張
      ，尚無可採。
 　 ⒊疤痕照護美容費用：
　　　原告主張因受傷購置除疤藥膏1,980元，雖據其提出收據
      為證。台安醫院亦回覆本院原告進行之開放性復位及固定
      手術會留疤痕，不使用去疤膏疤痕不會自動消除。去疤膏
      有助回復疤痕等語（見本院卷第325頁）。此部分費用核
      屬必要，原告前開請求，自應准許。
　  ⒋復健護具費用：
　　  原告主張因受傷購置復健護具1,215元，亦據其提出收據
      為證。本院審酌原告所受之傷害左側橈骨及尺骨骨折，術
      後有使用必要，亦有診斷證明書（見本院卷第71頁）可憑
      。其前開費用支出，核屬必要有據，應予准許。　　
　  ⒌修車費用：
　　  按物被毀損時，被害人除得依民法第196條請求賠償外，
      並不排除民法第213條至第215條之適用，依民法第196條
      請求賠償物被毀損所減少之價額，得以修復費用為估定之
      標準，但以必要者為限。本件原告主張系爭機車因被告之
      過失行為而受損，支出修復費用52,390元（零件48,830元
      、工資3,560元），有機車維修明細、統一發票（見本院
      卷第148頁）可憑。惟據該估價單所載皆為零件以新換舊
      ，即應扣除其折舊，方為必要費用。依行政院公布之固定
      資產耐用年數表及固定資產折舊率表所示，機器腳踏車之
      耐用年數為3年，依定率遞減折舊率為1000分之536，並以
      1年為計算單位，其使用期間未滿1年者，按實際使用使用
      之數相當於全年之比例計算之，不滿1月者，以1月計算之
      。且採用定率遞減法者，其最後1年之折舊額，加歷年折
      舊累計額，其總和不得超過該資產成本原額之9/10。系爭
      車輛發照日期為107年9月，有行照可按，至本件事故發生
      時有1年2月使用期間，依上開折舊規定，其零件費用經折
      舊後價值應為20,633元（計算式如附表），加上工資3,56
      0元，總計24,193元。則原告所得主張之機車修理費用逾2
      4,193元部分，尚屬無據。　　
　  ⒍薪資損失：
　　  原告主張因本件車禍受有1個月薪資損害23,300元之事實
      ，業據其提出薪資表為證。而原告因車禍傷害術後需休養
      3個月，有診斷證明書（見本院卷第71頁）可按。原告主
      張其因車禍傷害無法工作，受有1個月薪資損害，請求被
      告賠償，自屬有據。而原告於本件車禍發生時剛離職，亦
      據其陳述在卷。惟本院審酌原告正值青年有工作能力，以
      108年度基本工資23,100元計算其薪資損失應屬適當，則
      原告請求1個月薪資損害逾23,100元部分，尚屬無據。
　  ⒎精神慰撫金：
　 　 按被害人所得請求賠償相當金額之慰撫金，法院在為量定
      時，應斟酌該加害人之所受之傷害、身分、地位及經濟狀
      況等關係定之；且此部分非財產上損害之慰藉金，固非如
      財產損失之有價額可以計算，但仍應以被害人精神上所受
      之苦痛為準據，亦即應審酌加害人之地位，暨其他一切情
      事，俾資為審判之依據。原告因被告之過失行為而有如上
      所述之傷害。又原告大學畢業，108年所得約8萬餘元，被
      告大學畢業，108、109年度所得均為120,000元，2筆不動
      產，業據原告及被告分別陳明於卷，並有兩造之稅務電子
      閘門財產所得調件明細表在卷可參。本院審酌上情，及原
      告所受之傷害，認原告所受精神上之損害，以120,000元
      以資撫平，尚屬相當，逾此部分之請求，即屬無據。
    ⒏綜上，原告因本件交通事故所受之損害金額為312,364元（
      計算式如下：135,636＋6,240＋1,980＋1,215＋24,193＋23,10
      0＋120,000＝312,364）。扣除原告以請領強制險理賠金額5
      7,340元（見本院卷第195頁），原告得向被告請求255,04
      2元。
 　 ⒐末按給付無確定期限者，債務人於債權人得請求給付時，
      經其催告而未為給付，自受催告時起，負遲延責任。其經
      債權人起訴而送達訴狀，或依督促程序送達支付命令，或
      為其他相類之行為者，與催告有同一之效力。遲延之債務
      ，以支付金錢為標的者，債權人得請求依法定利率計算之
      遲延利息。應付利息之債務，其利率未經約定，亦無法律
      可據者，週年利率為百分之5，民法第229條第2項、第233
      條第1項、第203條定有明文。原告對被告得請求之損害賠
      償，係未約定期限之給付，亦未約定遲延利率，原告請求
      自起訴狀繕本送達翌日即110年8月11日起至清償日止，按
      週年利率百分之5計算之遲延利息，即屬有據。
四、綜上所述，原告基於侵權行為之法律關係，請求被告給付25
    5,042元，及自起訴狀繕本送達翌日即110年8月11日起至清
    償日止，按週年利率百分之5計算之利息，為有理由，應予
    准許。逾此範圍之請求，為無理由，應予駁回。本件係依民
    事訴訟法第427條第2項適用簡易訴訟程序所為被告部分敗訴
    之判決，應依同法第389條第1項第3款規定，就原告勝訴部
    分，依職權宣告假執行。
五、本件事證已臻明確，兩造其餘主張陳述及所提之證據，與判
    決結果不生影響，爰不一一另行論述，附此敘明。　　　
據上論結，本件原告之訴為一部有理由、一部無理由，依民事訴
訟法第436條第2項、第79條、第389條第1項第3款，判決如主文
。
中　　華　　民　　國　　111 　年　　11　　月　　18　　日
                新竹簡易庭    法  官  邱玉汝
以上正本係照原本作成。
如對本判決上訴，須於判決送達後20日內向本院提出上訴狀；如
委任律師提起上訴者，應一併繳納上訴審裁判費。
中　　華　　民　　國　　111 　年　　11　　月　　18　　日
                               書記官  楊霽　　　　
附表：
車牌號碼000-0000號普通重型機車（即系爭機車）更新零件費用折舊之計算   第一年折舊 48,830×0.536＝26,173  第二年折舊 （48,830－26,173）×0.536×2/12＝2,024  時價亦即折舊後之金額  48,830－26,173－2,024＝20,633 備註：上列計算小數點以下均四捨五入